臺灣新竹地方法院刑事判決　　　　　　　 94年度訴字第398號
公　訴　人　臺灣新竹地方法院檢察署檢察官
被　　　告　乙○○
選任辯護人　吳聖欽律師
被　　　告　甲○○
選任辯護人　楊隆源律師
上列被告等因違反藥事法等案件，經檢察官提起公訴（93年度偵
字第4772號），本院判決如下：
    主  文
乙○○共同連續明知為禁藥而販賣，處有期徒刑陸月。扣案之藥
品貳罐（驗餘共貳拾顆）、支票簿拾本及代收票據收付簿貳
本，均沒收。
甲○○共同連續明知為禁藥而販賣，處有期徒刑陸月。緩刑貳年
。扣案之藥品貳罐（驗餘共貳拾顆）、支票簿拾本及代收票
據收付簿貳本，均沒收。
    事  實
一、乙○○係設於新竹市○○街97號「嘉順行」之負責人，從事
    醫療耗材、西藥、清潔用品零售等業務，又甲○○係設於新
    竹市○○路○段575號「萬國大藥房」之實際負責人（登記負
    責人為其兄嫂時克春），從事西藥零售業務。乙○○、甲○
    ○二人對於藥品須經主管機關核准始得輸入販售，具有充分
    認識，且明知「VIAGRA/威而鋼」商標，係美商輝瑞產品公
    司享有商標權（經濟部智慧財產局中華民國商標註冊證，商
    標註冊號數：00000000、00000000號，指定使用於西藥，專
    用期限分別自民國86年8月16日至96年8月15日及87年1月16
    日至97年1月15日止）之商標，並均明知未經商標權人同意
    ，包裝外盒上標示與上開註冊商標「VIAGRA」之外觀、讀音
    近似，有致消費者混淆之虞之「Viagra」字樣之罐裝藥品，
    為未經藥品主管機關核准輸入銷售之禁藥（按行政院衛生署
    於88年1月30日核發藥品許可證：衛署藥輸字第022383號，
    中文名稱：威而鋼膜衣錠100公絲，英文名稱：Viagra Film
    -Coated Tablets 100mg，適應症：成年男性勃起功能障礙
    ，處方：Each tablet contains：『Sildenafil 100mg』）
    ，乙○○、甲○○二人為貼補家用，竟共同基於販賣仿冒商
    標商品、禁藥之概括犯意聯絡，自91年6月間起至93年7月間
    止，先由乙○○向真實姓名年籍不詳之「蔡姓」友人，以1
    瓶新臺幣（下同）3500元之價格，販入自澳洲、香港等處來
    源不明之仿冒威而鋼禁藥1批（數量超過24瓶【即720顆】，
    內含『Sildenafil』），再以每顆150元之價格，一次售予
    60顆，分12次售予甲○○，得款約108000元，甲○○遂以每
    顆300至400元不等之價格，連續在其所實際經營之「萬國大
    藥房」售予不特定之大眾以牟利，得款約216000元。嗣經臺
    灣輝瑞大藥廠股份有限公司派人於93年5月27日至「萬國大
    藥房」以12000元之價格，購得前述仿冒威而鋼禁藥2瓶（
    100克30顆裝及100克10顆裝各1瓶），並委由林夏滋向法務
    部調查局新竹市調查站檢舉，經法務部調查局新竹市調查站
    於93年7月7日上午10時10分許，在「萬國大藥房」執行搜索
    ，並扣得仿冒商標之威而鋼禁藥2罐（驗餘共23顆），及乙
    ○○所有，用以紀錄販售上開仿冒禁藥之戶名：乙○○、帳
    號：00000000000000號新竹市第一信用合作社武陵分社代收
    票據收付簿2本、甲○○所有，買受上開仿冒威而剛禁藥後
    用以支付乙○○藥款所開立之新竹市第一信用合作社，帳號
    ：1226-5號支票簿13本，始得悉上情。
二、案經法務部調查局新竹市調查站移送臺灣新竹地方法院檢察
    署檢察官偵查起訴。
    理  由
一、本件被告乙○○、甲○○等所犯明知為禁藥而販賣、明知為
    仿冒商品而販賣罪，均非死刑、無期徒刑、最輕本刑為三年
    以上有期徒刑之罪，或非高等法院管轄第一審之案件，被告
    等於本院準備程序進行中，就被訴事實均為有罪之陳述，經
    本院合議庭認合於新修正刑事訴訟法第273條之1之規定，裁
    定進行簡式審判程序，合先敘明。
二、上述事實，業據被告乙○○於本院94年9月7日準備程序、簡
    式審判程序，被告甲○○於警訊、偵查及本院行準備程序、
    簡式審判程序時均坦承不諱，核與告訴代理人林夏滋於警訊
    中指訴之情節相符，並有卷附之「VIAGRA/威而鋼」中華民
    國商標註冊證（商標註冊證號數：00000000、00000000號）
    、行政院衛生署藥品許可證（衛署藥輸字第022383號）、行
    政院衛生署93年9月15日衛署藥字第0930034684號函暨其所
    附藥物食品檢驗局93年8月16日藥檢壹字第0939316712號檢
    驗成績書、鑑定聲明書暨其所附照片影本及「萬國大藥房」
    免用發票收據各1份、新竹市政府營利事業登記公示詳細資
    料2紙、藥品許可證查詢資料3紙等為據（見偵查卷第26至41
    頁、第89至94頁），復有扣案之藥品1罐（原扣得24顆，取1
    顆鑑驗，驗餘共23顆）及被告乙○○所有，用以紀錄販售上
    開仿冒禁藥之戶名：乙○○、帳號：00000000000000號新竹
    市第一信用合作社武陵分社代收票據收付簿2本、被告甲○
    ○所有，買受上開仿冒威而鋼禁藥後用以支付被告乙○○藥
    款所開立之新竹市第一信用合作社，帳號：1226-5號支票簿
    13 本可資佐憑，被告等二人自白核與事實相符，得採為認
    定被告等犯罪之證據，本件事證明確，犯行均足堪認定，應
    予依法論科。
三、核被告乙○○、甲○○所為，均係犯藥事法第83條第1項之
    明知為禁藥而販賣罪及商標法第82條之販賣仿冒商標商品罪
    。公訴意旨雖認被告等二人販賣禁藥部分，係違反藥事法第
    83 條第2項之常業販賣禁藥罪，惟查：被告乙○○所經營之
    「嘉順行」，主行業為醫療耗材零售，其次才是西藥零售一
    節，有營業登記資料公示查詢1紙附卷可稽，又其向真實姓
    名、年籍不詳之蔡姓男子購入威而鋼禁藥後，再轉售予被告
    甲○○，以圖賺取其中之差價，平均1顆獲利不到50元，以
    其已售予被告甲○○之威而鋼禁藥720顆計算，2年期間僅獲
    利約36000元，對照其所自承「嘉順行」每月營業額約5、60
    萬元等情互核以觀，尚難認被告乙○○係以販賣禁藥而恃以
    維生，又被告甲○○雖係經營藥房，營業項目亦為藥品之販
    售，惟店內販售藥品及相關醫療耗材之種類繁多，每月營業
    額近10萬餘元，此有辯護人提出之財政部台灣省北區國稅局
    93年3月份營業稅繳款書、「萬國大藥房」進貨憑證及照片
    等在卷為憑，被告甲○○2年內轉售威而鋼禁藥之獲利約為
    11 萬元，平均每月獲利不到5000元，亦無法逕予認定被告
    甲○○有以販賣禁藥而恃以維生，此外，並無證據證明被告
    乙○○、甲○○自91年6月間起，即反覆從事以販賣禁藥之
    同種類行為為目的之社會活動之職業性犯罪，並以該項行為
    所得供作日常生活給養所須之情，亦乏證據認定被告等主觀
    意思均係以販賣禁藥為業，是公訴人認本件應依常業罪處斷
    ，容有誤會，惟社會基本事實同一，爰依法變更起訴法條，
    併此敘明。又被告二人就上揭犯行，有犯意之聯絡及行為之
    分擔，皆為共同正犯。再被告等先後多次販賣仿冒商標商品
    、禁藥之犯行，均時間緊接，方法相同，所犯係犯罪構成要
    件相同之罪名，顯均係基於概括犯意反覆為之，應依刑法第
    56 條連續犯之規定，各論以一販賣禁藥罪、販賣仿冒商標
    商品罪，並均加重其刑。另被告等販賣其上同時有仿冒商標
    之禁藥商品，乃一行為同時觸犯上開二罪名，為想像競合犯
    ，應依刑法第55條前段之規定，從一重之藥事法第83條第1
    項之販賣禁藥罪處斷。爰審酌被告等販賣禁藥、仿冒商標商
    品牟利，有損藥物管理公信、商標權人及消費者利益，兼衡
    其等犯後均能坦承犯行，知所悔悟，態度良好，被告甲○○
    並已與告訴人達成和解，此有和解書、證明書、代收代付證
    明書等存卷可查，被告乙○○雖未能與告訴人達成和解，惟
    已盡力尋求告訴人之諒解，並念及被告乙○○尚有二子女均
    在就學中，有戶籍謄本可按，其為家庭經濟之支柱，且前無
    任何犯罪紀錄，並擔任新竹市民防人員第三隊第三特防隊分
    隊長，有臺灣高等法院前案紀錄表、臺灣新竹地方法院檢察
    署刑案資料查註紀錄表及服務證等供參，素行尚稱良好等一
    切情狀，分別量處如主文所示之刑。末查被告甲○○前未曾
    受有期徒刑以上刑之宣告，有卷附臺灣高等法院前案紀錄表
    及臺灣新竹地方法院檢察署刑案資料查註紀錄表各1份為據
    ，其為貼補家用而誤觸法網並致罹重典，父親許銘池罹患有
    前列腺癌，母親許吳香蓮因罹患糖尿病而併發高血壓及雙膝
    退化性關節炎致行動不便，其弟許國宏為中度智障，妹許雯
    琴則係重度肢障，此有診斷證明書、戶口名簿、殘障手冊等
    足參，家境堪憐，本院認經此偵、審教訓，被告甲○○應知
    所警惕，諒無再犯之虞，因認對其所宣告之刑以暫不執行為
    適當，爰併予宣告緩刑2年，以啟自新。
四、扣案之藥品2罐（驗餘共23顆），為被告等所販賣之仿冒商
    標商品，爰依商標法第83條規定，宣告沒收；又扣案之支票
    簿13本及代收票據收付簿2本，分別係被告甲○○、乙○○
    所有，用以紀錄或開立買賣仿冒威而鋼禁藥之憑據一節，已
    據被告等二人坦認無訛，堪認係被告乙○○、甲○○所有，
    供本件犯罪所用之物，爰依刑法第38條第1項第2款規定宣告
    沒收。
五、據上論斷，應依刑事訴訟法第273條之1第1項、第299條第1
    項前段，第300條，藥事法第83條第1項，商標法第82條、第
    83條，刑法第11條前段、第28條、第56條、第55條、第74條
    第1款、第38條第1項第2款，判決如主文。
本案經檢察官魏廷勳到庭執行職務
中　　華　　民　　國　　94　　年　　10　　月　　7 　　日
                  刑事第四庭  法  官
以上正本證明與原本無異。
如不服本判決，應於判決送達後10日內向本院提出上訴狀 (應附
繕本 )，上訴於臺灣高等法院。
                              書記官  謝國聖
中　　華　　民　　國　　94　　年　　10　　月　　7 　　日
附錄本案論罪科刑法條：
藥事法第83條第1項
明知為偽藥或禁藥，而販賣、供應、調劑、運送、寄藏、牙保、
轉讓或意圖販賣而陳列者，處七年以下有期徒刑，得併科新臺幣
五百萬元以下罰金。
商標法第82條
明知為前條商品而販賣、意圖販賣而陳列、輸出或輸入者，處一
年以下有期徒刑、拘役或科或併科新臺幣五萬元以下罰金。
